臺灣桃園地方法院刑事判決　　　　　　　93年度訴字第1821號
公　訴　人　臺灣桃園地方法院檢察署檢察官
被　　　告　戊○○　男　34歲.
選任辯護人　蔡文燦律師
　　　　　　劉楷律師
被　　　告　丁○○　男　21歲.
　　　　　　　　　　　四樓
　　　　　　丙○○　男　24歲.
右　一　人
選任辯護人　黃政雄律師
被　　　告　甲○○　男　25歲（民國69年2月29日生）
　　　　　　　　　　　六號
選任辯護人　何威儀律師
上列被告等因遺棄等案件，經檢察官提起公訴（93年度偵字第13
325 號），由本院合議庭裁定進行簡式審判程序審理，茲判決如
下：
    主  文
戊○○共同以非法方法剝奪人之行動自由，處有期徒刑陸月，如
易科罰金，以參佰元折算壹日。未扣案之手電筒壹支沒收。
丁○○共同以非法方法剝奪人之行動自由，處有期徒刑陸月，如
易科罰金，以參佰元折算壹日。未扣案之手電筒壹支沒收。
丙○○共同以非法方法剝奪人之行動自由，處有期徒刑伍月，如
易科罰金，以參佰元折算壹日，未扣案之手電筒壹支沒收；又對
於無自救力之人，依法令應扶助而遺棄之，處有期徒刑陸月，如
易科罰金，以參佰元折算壹日。有期徒刑部分應執行有期徒刑玖
月，如易科罰金，以參佰元折算壹日，緩刑肆年。
甲○○共同以非法方法剝奪人之行動自由，處有期徒刑參月，如
易科罰金，以參佰元折算壹日，未扣案之手電筒壹支沒收；又對
於無自救力之人，依法令應扶助而遺棄之，處有期徒刑陸月，如
易科罰金，以參佰元折算壹日。有期徒刑部分應執行有期徒刑捌
月，如易科罰金，以參佰元折算壹日，緩刑參年。
    事  實
一、緣丁○○及其女友于詩玄（起訴書誤載為余詩玄）與乙○○
    間前即因細故而互有嫌隙，而乙○○於民國93年8 月22日凌
    晨3 、4 時許，在桃園縣桃園市○○路「ＳＫＹ舞廳」內遇
    見于詩玄，隨即揚言要求于詩玄找丁○○到場解決，經于詩
    玄以電話簡訊通知丁○○後，丁○○恐己一人前去該「ＳＫ
    Ｙ舞廳」會遭不利，且亦思對乙○○加以報復、教訓，乃即
    以電話向戊○○求援，戊○○經丁○○告悉後遂即以電話聯
    繫丙○○找人前往助勢，而丙○○接獲戊○○電話，除立即
    自桃園縣大溪鎮住處搭乘計程車趕赴「ＳＫＹ舞廳」外，另
    以電話聯絡甲○○及綽號「阿恐」、「阿耀」等八名真實姓
    名、年籍均不詳之成年男子前去「ＳＫＹ舞廳」。嗣同日上
    午5 時30分許，待戊○○駕駛其所有之車牌號碼8465-HD 號
    自小客車抵達「ＳＫＹ舞廳」樓下後，戊○○、丁○○、丙○○與甲○○、「阿恐」、「阿耀」等人即共同基於剝奪乙○○之行動自由及傷害之犯意聯絡，由丁○○帶同丙○○及
    「阿恐」、「阿耀」等共10人搭乘電梯上去「ＳＫＹ舞廳」
    ，戊○○則在其所駕駛之自小客車上等待，甲○○亦留在其
    所駕駛之車牌號碼V8-0511 號自小客車上，以等待丁○○、
    丙○○等人將乙○○帶至其車上，丁○○、丙○○及「阿恐
    」、「阿耀」等人至「ＳＫＹ舞廳」後，在該舞廳之廁所內
    找到乙○○，即先徒手毆打乙○○之頭部、胸部及身體，後
    再由丁○○及丙○○二人強行將乙○○架離該舞廳，開始剝
    奪乙○○之行動自由，且丁○○、丙○○等人自「ＳＫＹ舞
    廳」之出口電梯起至一樓馬路上，又再次徒手毆打乙○○之
    頭部、身體等處，之後再將乙○○押入甲○○所駕駛之上開
    自小客車旁，丁○○打開該自小客車右後門後，即將乙○○
    推入後座，再由丙○○所邀集之二名不詳姓名男子在該部自
    小客車內押住乙○○坐於後座中間，戊○○則駕駛上揭車牌
    號碼8465-HD 號自用小客車搭載丁○○與其女友于詩玄等人
    在前引導，丙○○則坐入「阿耀」所駕駛之不詳車牌號碼之
    自用小客車，「阿恐」另駕駛一部車牌號碼不詳之黃色ＢＭ
    Ｗ自小客車搭載其他人，四部車一同前往桃園縣中壢市○○
    路旁「鴻滿樓」餐廳之停車場，而於同日清晨6 時許抵達該
    處後，丙○○、丁○○及同行之「阿恐」、「阿耀」等多人
    再將乙○○拖下車，並在該停車場內再度分別徒手及持塑膠
    棒等物圍毆乙○○，並由丁○○將乙○○身上所穿上衣及長
    褲脫去，丟棄在不詳處所，之後因附近已有他人出入，丙○○、丁○○再將只著內褲之乙○○押入上揭甲○○所駕駛之
    自小客車內，丁○○等人再依先前搭乘自小客車之方式，由
    戊○○開車帶頭，一行人再將乙○○押至桃園縣楊梅鎮矮坪
    子半山腰楊梅鎮公所編號11164 號路燈附近，丙○○所邀集
    之二名不詳姓名男子再將乙○○押出車外，丙○○、丁○○
    及「阿恐」等人先徒手毆打乙○○身體，再逼問乙○○先前
    為何要對于詩玄及丁○○為敵對行為，後丙○○、丁○○及
    「阿恐」等人又分別徒手或以「阿恐」所有之球棒及不知何
    人所有之膠棒、電擊棒等物分別毆打、電擊乙○○之頭部、
    身體多處，並由另一名不詳姓名之男子自甲○○所駕駛之自
    小客車內取出甲○○所有之手電筒一支，刮傷乙○○之背部
    ，使乙○○因而受有腦震盪、嚴重頭皮挫傷、雙側眼眶挫傷
    併結膜下出血、左耳挫傷、裂傷並耳鳴及背、臀部、胸壁與
    前臂挫傷等傷害。迨至同日上午6 時30分許，戊○○因要處
    理私事乃駕車搭載丁○○及其女友于詩玄等人先行離去，並
    交代丙○○、「阿耀」等人將乙○○帶回新莊處理事情。而
    丙○○與「阿耀」及甲○○等人明知當時乙○○遭渠等強押
    圍毆全身多處受傷，已幾近昏迷，已陷於無自救能力之狀態
    ，竟另共同基於遺棄之犯意，由甲○○駕駛上開車牌號碼V8
    -051 1號自小客車將乙○○載至楊梅觀光茶園之涼亭附近，
    同車不詳姓名之男子再將乙○○之內褲脫掉，要乙○○下車
    而將其遺棄在該處，後再各自離去現場，前後剝奪乙○○行
    動自由達1 小時餘。嗣幸於同日上午7 時23分許，因有民眾
    前往附近發現而報警到場處理，乙○○始經送醫急救而無生
    命危險。其後，經內政部警政署刑事警察局偵二隊與桃園縣
    政府警察局楊梅分局共組專案小組而循線查知上情。
二、案經桃園縣政府警察局楊梅分局報請臺灣桃園地方法院檢察
    署檢察官偵查起訴。
    理  由
一、本件經檢察官提起公訴，被告戊○○、丁○○、丙○○、甲○○等人於本院行準備程序中就被訴事實為有罪之陳述，經
    法官告知簡式審判程序之旨，並聽取公訴人、被告及辯護人
    之意見後，由合議庭裁定由受命法官獨任行簡式審判程序，
    合先敘明。
二、訊之被告戊○○、丁○○、丙○○、甲○○等人對於上揭犯
    罪事實，渠四人均已坦承不諱，核與被害人乙○○所指述之
    情節相符，並與卷附之被害人乙○○診斷證明書、受傷照片
    等相符，且有被告丁○○帶同警方至現場所拍攝之照片8 張
    （桃園市SKY 舞場、「鴻滿樓」餐廳停車場、楊梅埔心矮子
    坪）、桃園楊梅分局中心來案各類案件記錄表等附卷可資佐
    證，堪認被告等人之自白與事實相符。
三、按遺棄罪之成立，非必須置被害人於寥闃無人之地，亦非必
    須使被害人絕對無受第三者保護之希望，但依法律規定應扶
    助者，對於無自救力之人，以遺棄之意思而棄置時，罪即成
    立。是核被告戊○○、丁○○、丙○○、甲○○之所為，均
    係犯刑法第302 條第1 項之妨害自由罪及第277 條第1 項之
    傷害罪；被告丙○○、甲○○就另將被害人乙○○載至桃園
    縣楊梅觀光茶園棄置之行為，均犯刑法第294 條第1 項之遺
    棄罪。被告戊○○、丁○○、丙○○、甲○○四人與綽號「
    阿恐」、「阿耀」等八名成年男子間就妨害自由及傷害之犯
    行間，均有犯意聯絡及行為分擔，均為共同正犯；被告丙○○、甲○○與綽號「阿恐」、「阿耀」等成年男子間就遺棄
    之犯行間，均有犯意聯絡及行為分擔，均為共同正犯；雖被
    告丁○○之女由于詩玄自始即在場，然無證據證明其有何犯
    意聯絡或行為分擔，故尚難認其亦為本案之共犯，附此敘明
    。又被告戊○○、丁○○、丙○○、甲○○等四人自始即是
    為報復、教訓乙○○而將乙○○押至上開各地點毆打，是渠
    等所犯上開妨害自由罪及傷害罪間，有方法結果之牽連關係
    ，為牽連犯，均應從一重以妨害自由罪論處，公訴人認係犯
    意各別，應分論併罰，尚有所誤會。被告丙○○、甲○○就
    渠所犯妨害自由罪、遺棄罪，因犯意各別，行為互殊，應分
    論併罰之。爰分別審酌被告戊○○、丁○○、丙○○、甲○○之品行，及本案係起因於被害人對被告丁○○之女友于詩
    玄放話而引起，被告丁○○、丙○○等人參與之程度較高，
    而被告戊○○聯絡丙○○找被告甲○○、綽號「阿恐」、「
    阿耀」等成年男子前去，始致被害人遭受如此嚴重之傷害，
    其惡性非甚輕，及渠四人犯後均已坦承犯行，並均與被害人
    乙○○達成民事和解，賠償被害人乙○○所受之損害，犯後
    態度均尚稱良好等一切情狀，分別量處如主文所述之刑，並
    均諭知易科罰金之折算標準，及就被告丙○○、甲○○之部
    分定其應執行之刑與諭知易科罰金之折算標準。末查被告丙○○、甲○○二人前均未曾受有期徒刑之宣告，有其二人之
    臺灣高等法院被告全國前案紀錄表在卷可稽，被告丙○○係
    接到被告戊○○的電話前去幫忙，被告甲○○係接到被告丙○○的電話前去幫忙，二人應均是基於朋友間之義氣而前去
    ，因一時失慮而為本案行為，又其二人於本院審理中均坦承
    犯行，並均與被害人乙○○達成民事和解，賠償被害人乙○○所受之損害，可見其二人確均已有悔意，故本院認經此刑
    之宣告後，其二人應知警惕而無再犯之虞，其二人所宣告之
    有期徒刑均以暫不執行為當，故併予宣告被告丙○○緩刑四
    年，被告甲○○緩刑三年，以啟自新。
四、至由一名不詳姓名之男子持以刮傷被害人乙○○背部之手電
    筒一支，雖未經扣案，然為被告甲○○所有，業據被告甲○○於本院審理中供述在卷，且無證據證明業已滅失，應依刑
    法第38條第1 項第2 款之規定，予以宣告沒收。而被告丙○○、丁○○及「阿恐」等人所持以毆打被害人乙○○之球棒
    雖為「阿恐」所有（此業據被告丁○○於本院審理時陳述）
    ，然因已丟棄於楊梅鎮矮坪子半山腰之不詳處，已無證據證
    明現仍存在，故不予宣告沒收；又被告丙○○、丁○○及「
    阿恐」等人所持以毆打被害人乙○○之膠棒、電擊棒，因被
    告戊○○、丁○○、丙○○、甲○○等人於本院審理中均稱
    不知為何人所有，亦未經扣案，故亦不予宣告沒收。
據上論斷，應依刑事訴訟法第273 條之1 、第299 條第1 項前段
，刑法第28條、第302 條第1 項、第277 條第1 項、第294 條第
1 項、第55條、第41條第1 項前段、第51條第5 款、第74條第1
款、第38條第1 項第2 款，罰金罰鍰提高標準條例第1 條前段、
第2 條，判決如主文。
本案經檢察官陳美華到庭執行職務。
中　　華　　民　　國　　94　　年　　5 　　月　　16　　日
                  刑事第九庭    法　官　林春鈴
以上正本證明與原本無異。
如不服本判決，應於判決送達後10日內，向本院提出上訴狀（應
附繕本），上訴於臺灣高等法院。
                                書記官  江世亨
中　　華　　民　　國　　94　　年　　5 　　月　　16　　日
附論罪科刑依據之法條：
刑法第302條第1項
私行拘禁或以其他非法方法，剝奪人之行動自由者，處五年以下
有期徒刑、拘役或三百元以下罰金。
刑法第277條第1項
傷害人之身體或健康者，處三年以下有期徒刑、拘役或一千元以
下罰金。
刑法第294條第1項
對於無自救力之人，依法令或契約應扶助、養育或保護而遺棄之
，或不為其生存所必要之扶助、養育或保護者，處六月以上、五
年以下有期徒刑。
